臺灣臺中地方法院刑事判決　　　　　　　96年度易字第3173號
公　訴　人　臺灣臺中地方法院檢察署檢察官
被　　　告　丙○○
上列被告因詐欺取財案件，經檢察官提起公訴（九十六年度偵字
第五二三○號），本院判決如下：
    主    文
丙○○幫助共同意圖為自己不法之所有，以詐術使人將本人之物
交付，處有期徒刑肆月，如易科罰金，以新臺幣壹仟元折算壹日
，減為有期徒刑貳月，如易科罰金，以新臺幣壹仟元折算壹日。
    犯罪事實
一、丙○○對於：一般人不自行申請銀行存款帳戶使用，反向他
    人借用或收購銀行存款帳戶使用，乃係欲利用所借用或收購
    之銀行存款帳戶，充作詐欺取財工具之用之事實，應有所預
    知，仍基於幫助不特定之他人詐欺取財之不確定犯意，於民
    國九十五年八月八日以後，至同年九月十八日以前之某日，
    在不詳地點，將其向臺灣郵政股份有限公司豐原中正路郵局
    申請開立之存簿儲金帳號：00000000000000
    號帳戶之存摺與金融卡（含密碼）及印章，交付予由不詳姓
    名年籍之成年男女所共組之詐欺取財集團成員，充作共犯詐
    欺取財之用。丙○○即以此方式，幫助該詐欺取財集團成年
    成員共同基於詐欺取財之犯意聯絡，對丁○○以下列方式，
    詐欺取得下列財物：丁○○於九十五年九月十八日上午十時
    許，接獲詐欺取財集團成年女子來電，告知渠係伊之友人紀
    麗霞，因有急用，欲向伊借用新臺幣（下同）三萬元，致使
    丁○○因而陷於錯誤，遂依該成年女子之指示，於九十五年
    九月十八日下午三時三十分許，持伊所有金融卡前往自動櫃
    員機操作，匯款三萬元至被告上開帳戶內，隨由上開詐欺取
    財集團成年成員將之提領一空。嗣由丁○○報警查悉上情。
二、案經臺中縣警察局豐原分局報請臺灣臺中地方法院檢察署檢
    察官偵查起訴。
    理    由
一、(一)訊據被告丙○○固不否認：曾於上揭時地，申請上開郵局
    帳戶。之後，上開郵局帳戶遭上開詐欺取財集團成年成員共
    同持以向告訴人丁○○詐欺取得上開財物之事實，但矢口否
    認有何幫助詐欺取財之犯行，辯稱：上開郵局帳戶之存摺與
    金融卡，連同印章與密碼，係由案外人即其兄乙○○交付予
    他人使用，而非由其交付予上開詐欺集團成年成員使用。其
    在警察局接受詢問時，雖已知上開情事，但因其不想案外人
    乙○○有事，所以才未向警察說出實情，向員警供述上開帳
    戶之係遺失（參本院卷第一二頁、第五九頁）云云。(二)惟查
    ：１、告訴人丁○○曾於上開時地，遭上開詐欺取財集團成
    年成員共同以上開詐術，詐取三萬元之財物之事實，除為被
    告所不爭執（參本院卷第一三頁）外，復據證人即告訴人丁○○於警詢中，證述綦詳（業經當事人同意具有證據能力，
    參本院卷第一三頁、第二八頁、第五七頁），並有告訴人所
    提存摺影本、查詢帳戶最近交易資料影本、客戶歷史交易清
    單各一紙，被告上開帳戶之申請開戶資料影本二紙分附於警
    詢卷第四頁、第七頁、第八頁，偵查卷第一四頁至第一六頁
    可參。２、被告固辯稱：其上開郵局帳戶之存摺、金融卡、
    密碼及印章係由案外人即其兄乙○○交付予他人，而非由其
    交付予上開詐欺集團成年成員云云。然證人乙○○於本院審
    理時，證稱：被告上開帳戶，在彼還未當兵前，係由案外人
    甲○○將上開帳戶存摺、印章及金融卡（含密碼）交付予彼
    使用。通常由案外人甲○○存款至該帳戶內，再由彼提領使
    用。還沒有當兵前就沒有再使用該帳戶了。彼有在當兵前，
    將被告上開帳戶之存摺、印章及金融卡（含密碼）交付予姓
    名年籍均不詳之案外人「阿祥」。之後彼就去當兵了，彼係
    於九十四年二月二十三日入伍，九十五年六月二十三日退伍
    。於九十五年三月十日以後，案外人甲○○並未再將上開帳
    戶之金融卡交付予彼（參本院卷第二三頁、第二四頁）云云
    ，核與證人甲○○於本院審理時，結稱：被告上開帳戶於九
    十五年三月十日申請新金融卡（晶片卡）及更換密碼後，係
    交由被告自己保管。並未曾將被告上開帳戶之存摺、印章及
    金融卡（含密碼）交付予證人乙○○使用。且於九十五年三
    月十日代被告辦理新金融卡及更換密碼後，亦未將密碼告訴
    證人乙○○（參本院卷第四八頁至第五○頁）等語，顯然不
    相符合。況本件上開詐欺集團持以對告訴人犯上開詐欺犯行
    所使用之被告上開帳戶之金融卡及密碼，係被告於九十五年
    三月十日所申請換發之新金融卡（晶片卡）及更換之密碼（
    參偵查卷第一四頁至第一六頁所附被告上開帳戶之申請資料
    及客戶歷史交易清單），核與證人乙○○所為證述：渠係於
    「九十四年二月二十三日」當兵以前，將被告上開帳戶之存
    摺、印章及金融卡（含密碼）交付予案外人「阿祥」一節無
    涉。準此，足認證人乙○○所為上開結述，不得據為被告有
    利之認定。３、衡以常情，一般常人均知：銀行帳戶之存摺
    、印章、金融卡及密碼，應分別存放，以免遭人冒用之事實
    。被告係高職畢業，目前為科技大學肄業學生。準此，依被
    告之年紀、智識，及現今詐欺取財集團大量收購他人之銀行
    帳戶，充作詐欺取財之用之事實，廣為電子、平面媒體所一
    再報導。衡情被告又豈會不知：其上開郵局帳戶之存摺、印
    章、金融卡及密碼，應分別存放，以免遭人冒用之事實？４
    、又現今一般常人均知：銀行帳戶之存摺、印章、金融卡及
    密碼，如有遺失，應儘速向銀行辦理掛失補發，以免遭人冒
    用之事實。而依被告之年紀、智識與社會歷練，及現今詐欺
    取財集團大量收購他人之銀行帳戶，充作詐欺取財之用之事
    實，廣為電子、平面媒體所一再報導。被告又豈會不知：其
    上開郵局帳戶之存摺、印章、金融卡及密碼遺失，應立即向
    郵局辦理掛失之手續，以免遭詐欺取財集團冒用之事實？５
    、況被告於九十五年十二月二十六日為警詢問時，先供稱：
    其其上開郵局帳戶之存摺，係於九十五年三月中旬，在其臺
    中高工宿舍遺失，而印章、金融卡則在家中由其保管，並未
    遺失。存摺遺失後，其並未向郵局辦理掛失手續（參警詢卷
    第一頁、第二頁）云云。嗣其於九十六年四月十三日為檢察
    官訊問時，改供稱：其上開郵局帳戶之存摺、印章、金融卡
    及密碼已遺失，都放在一起遺失，不知何時遺失（參偵查卷
    第九頁）云云。其於本院九十六年七月十二日準備程序時，
    又改稱：其回去問家人後，知道上開郵局帳戶之存摺、印章
    、金融卡及密碼遺失，係證人乙○○拿給人家的。證人甲○○有將其上開帳戶之密碼告訴證人乙○○（參本院卷第一二
    頁）云云。其於本院九十六年十一月十四日審理時，又改稱
    ：其於警詢時，即已知悉上開帳戶係由證人乙○○取走販賣
    交付予他人，但因證人乙○○係其兄，故其先前才未說出實
    情（參本院卷第五九頁）云云。倘被告於警詢時所辯屬實，
    則其至遲於九十五年三月中旬，即已知悉其上開郵局帳戶之
    存摺業已遺失，其為何違反常情地，遲至九十五年十二月二
    十六日為警詢問時止，均未辦理掛失手續，以免遭他人冒用
    ？又倘其於本院九十六年十一月十四日審理時所辯屬實，則
    其在經警詢問後，已獲知其涉嫌詐欺罪，衡以常情，其至遲
    應於九十六年四月十三日經檢察官以涉犯詐欺罪之被告訊問
    時，即向檢察官供稱：其上開帳戶之存摺、印章及金融卡（
    含密碼）並非遺失，而係由證人乙○○持以販賣交付予他人
    一節，以免遭檢察官起訴。其又豈會仍向檢察官供稱：其上
    開帳戶之存摺、印章及金融卡（含密碼）係遺失云云，致遭
    檢察官起訴？再者，被告於本院九十六年七月十二日所辯「
    證人甲○○有將其上開帳戶之密碼告訴證人乙○○」一節，
    亦核與證人甲○○於本院審理時，結稱：並未將上開帳戶之
    密碼告訴證人乙○○等語（參本院卷第三七頁、第三八頁、
    第五○頁）不符。基上等情，足認被告上開所辯，不僅先後
    不一，亦與常情有違，應係其事後卸責之詞，不足採信。
    ６、由證人甲○○於本院審理時，證稱：於九十五年三月十
    日換發金融卡（晶片卡）及更換密碼後，將金融卡交給被告
    ，並有先後存幾次一、二千元至帳戶內，再由被告持金融卡
    提領（參本院卷第三七頁、第三八頁）等語，核與偵查卷第
    一六頁之被告上開帳戶之客戶歷史交易清單所載（第一次於
    九十五年三月十四日存、提款各二千元，最後一次於九十六
    年八月八日存、提款各二千元）相符。是堪認被告上開郵局
    帳戶之存摺、印章、金融卡及密碼，應係由其於九十五年八
    月八日以後，至同年九月十八日以前之某日，在不詳地點，
    交付予上開詐欺集團之成年成員使用，而非遺失無訛。７、
    按現今詐欺取財集團大量收購他人之銀行帳戶，充作詐欺取
    財之用之事實，廣為電子、平面媒體所一再報導，且依被告
    之年紀、智識與社會歷練，應可預知：一般人不自行申請銀
    行存款帳戶使用，反向他人借用或收購銀行存款帳戶使用，
    乃係欲利用所借用或收購之銀行存款帳戶，充作詐欺取財工
    具之用之事實。故其仍將其上開銀行帳戶之存摺、印章、金
    融卡及密碼，交付予上開詐欺集團成年成員，應足認其具有
    幫助不特定之他人詐欺取財之不確定犯意甚明。８、綜上所
    述，本件事證明確，被告犯行已堪認定。
二、(一)核被告所為，係犯刑法第三十條第一項前段、第三百三十
    九條第一項幫助詐欺取財罪。被告以幫助詐欺取財之意思，
    交付其上開郵局帳戶之存摺、印章、金融卡及密碼，供上開
    詐欺取財集團成員持以共同犯詐欺取財罪之用。稽其所為，
    係屬刑法第三百三十九條第一項詐欺取財罪之幫助犯，應依
    刑法第三十條第二項規定，依詐欺取財正犯之刑減輕之。(二)
    爰審酌：被告正值青年，現為科技大學肄業學生，未婚。其
    犯罪手段尚屬平和，所為嚴重破壞金融秩序，並造成檢警追
    緝上開詐欺取財集團之困難，而告訴人所受之損害僅為三萬
    元。其迄未能與告訴人達成民事和解，暨犯罪後否認犯行，
    態度不佳等一切情狀，量處如主文所示之刑，併諭知易科罰
    金之折算標準。復依中華民國九十六年罪犯減刑條例第二條
    第一項第三款、第七條、第九條規定，減其宣告刑二分之一
    ，並諭知易科罰金之折算標準。
據上論斷，應依刑事訴訟法第二百九十九條第一項前段，刑法第
三十條第一項前段、第二項、第三百三十九條第一項、第四十一
條第一項前段，刑法施行法第一條之一第一項、第二條前段，中
華民國九十六年罪犯減刑條例第二條第一項第三款、第七條、第
九條，判決如主文。
本案經檢察官林俊杰到庭執行職務。
中　　華　　民　　國　　96　　年　　11　　月　　28　　日
              刑事第六庭  審判長法  官  洪俊誠
                                法  官  戴博誠
                                法  官  唐敏寶
上正本證明與原本無異。
如不服本判決，應於送達後十日內向本院提出上訴狀（須附繕本
及具體理由），上訴於臺灣高等法院臺中分院。
                                書記官  賴玉真
中　　華　　民　　國　　96　　年　　11　　月　  28　　日
附錄犯罪科刑法條
刑法第三百三十九條第一項
意圖為自己或第三人不法之所有，以詐術使人將本人或第三人之
物交付者，處六月以上五年以下有期徒刑，得併科一千元以下罰
金。
